【裁判字號】    90,訴,2099
【裁判日期】    901119
【裁判案由】    公共危險
【裁判全文】
臺灣高雄地方法院刑事判決                          九十年度訴字第二九九號
    公  訴  人  臺灣高雄地方法院檢察署檢察官
    被      告  甲○○
    指定辯護人  本院公設辯護人丙○○
右列被告因公共危險案件，經檢察官提起公訴（九十年度偵字第一００五九號），本
院判決如左：
    主  文
甲○○服用酒類，不能安全駕駛動力交通工具而駕駛，處拘役參拾日，如易科罰金，
以佰元折算壹日。緩刑貳年，緩刑期間內付保護管束。
    事  實
一、甲○○患有精神分裂異常症，係精神耗弱人，於民國九十年四月二十日下午一時
    十四分許，明知其因飲酒之故，精神意識已陷於酩酊狀態而不能安全駕駛動力交
    通工具，竟仍駕駛動力交通工具車牌號碼ＯＯＦ－二三五號之重型機車，途經台
    灣省鐵路縱貫線基隆站起三八五公里、八百零二公尺之岡山大遼路平交道，應注
    意汽車行駛時，駕駛人應注意車前狀況，並隨時採取必要之安全措施；且接近平
    交道時，應注意鐵路平交道設有警鈴及閃光號誌者，警鈴已響，閃光號誌已顯示
    ，駕駛人應暫停俟火車通過後，看、聽鐵路兩方確無火車駛來，始得通過，且依
    當時之情形，並無不能注意之情事，意疏未注意，貿然將該重機車駛入鐵路軌道
    上，復因因飲酒過量無法判斷火車往來，致遭南下第二六三三次電聯火車撞擊，
    甲○○當場肋骨斷裂，其所騎之機車亦全毀，並造成該軌道北向南交通中斷二十
    五分鐘，致生火車往來之危險。嗣為警查獲，並對其施以血液中之酒精濃度測試
    ，發現其酒精濃度達每公合二七四亳克（經換算其呼吸酒精濃度為每公升一、三
    七毫克），認已達無法安全駕駛動力交通工具之程度。
二、案經政部警政暑鐵路警察報請臺灣高雄地方法院檢察署檢察官偵查起訴。
    理  由
一、訊據被告甲○○矢口否認有右揭犯行，辯稱伊沒有喝酒，當時剛睡醒，伊意識不
    清，伊當時精神狀況恍惚云云。惟查本件業據證人即電聯車司機員乙○○指述被
    告係由海側往山側闖越平交道之情甚詳，復有酒精測定值、意外災害圖、測試觀
    察紀錄表各一紙及照片六幀在卷可資佐證，又參以德國、美國之認定標準，對於
    酒精濃度已達每公升０．五五毫克或血液濃度達０．一一％以上，肇事率為一般
    正常人之十倍，應可認已屬「不能安全駕駛」之程度，此有法務部八十八年五月
    十八日法八八檢字第００一六六九號函可資參佐，本件被告於案發後經警測其血
    液中酒精濃度之結果，其酒精濃度竟高達每公升一點三七毫克，且因而無法判斷
    火車往來，致遭電聯火車撞擊，足證被告當時確已因服用酒類過量致使身體、視
    覺之反應能力趨弱而無法安全駕駛動力交通工具。是被告上開所辯顯無理由，事
    證明確，被告服用酒類，不能安全駕駛動力交通工具而駕駛之犯行，洵堪認定。
    又按汽車行駛時，駕駛人應注意車前狀況，並隨時採取必要之安全措施；且接近
    平交道時，應注意鐵路平交道設有警鈴及閃光號誌者，警鈴已響，閃光號誌已顯
    示，駕駛人應暫停俟火車通過後，看、聽鐵路兩方確無火車駛來，始得通過，道
    路交通安全規則第九十四條第三項、第一百零四條第一項第二款分別定有明文。
    查被告貿然將該重型機車駛入鐵路軌道上，復因精神恍惚，將該車停放在上開大
    遼路平交道軌道上，且於客觀上並無不能注意之情事，被告應注意，能注意，竟
    疏未注意前開規定，以致肇事，其有過失至為灼然。而該列車撞及該重型機車，
    造成該軌道交通中斷二十五分鐘，確因被告上開行為所致，足認被告之過失行為
    與火車往來之危險間有相當因果關係。事證明確，被告因過失將重型機車停放於
    軌道上，致生火車往來之危險之犯行，亦洵堪認定。
二、核被告所為，係犯刑法第一百八十四條第三項、第一項之過失使火車發生往來危
    險罪、犯刑法第一百八十五條之三服用酒類不能安全駕駛動力交通工具而駕駛罪
    。公訴意旨認應依刑法第一百八十四條第一項處斷，尚有未洽，起訴法條應予變
    更。被告所犯二罪間，有方法結果之牽連關係，為牽連犯，應從一重之服用酒類
    不能安全駕駛動力交通工具而駕駛罪處斷。又被告患有精神分裂症，此有重大傷
    病免自行部份負擔證明卡一份在卷可稽，惟經本院當庭訊問被告之年籍、住所、
    職業、家庭狀況時，被告又對答如流，是應認被告尚未達心神喪失之程度，僅及
    於精神耗弱之狀態，依刑法第十九條第二項之規定，減輕其刑。爰審酌被告尚無
    前科紀錄，有台灣高雄地方法院檢察署刑案資料查註紀錄表附卷可稽，及其犯罪
    所生危害、患有精神分裂症、態度尚稱良好等一切情狀，量處如主文所示之刑，
    並諭知如易科罰金之折算標準，以資懲儆。末查，被告未曾受有期徒刑以上刑之
    宣告，有上開刑案資料查註紀錄表附卷可稽，被告一時失慮，致罹刑典，經此次
    偵審程序及刑之宣告之教訓，當知警惕而無再犯之虞，本院因認被告所受刑之宣
    告，以暫不執行為適當，爰併予宣告緩刑二年，以勵自新。惟為導正其酒後駕車
    之偏差觀念，且因其患有精神分裂症，依所犯情節認有加以追蹤觀護之必要，爰
    併依法宣告緩刑期內付保護管束，以觀後效。
據上論斷，應依刑事訴訟法第二百九十九條第一項前段、第三百條，刑法第五十五條
、第一百八十五條之三、第十九條第二項、第四十一條、第七十四條第一款，罰金罰
鍰提高標準條例第一條前段、第二條、第九十三條第一項，判決如主文。
本案經檢察官陳登燦到庭執行職務。
中    華    民    國    九十    年      十一      月        十九      日
                                  臺灣高雄地方法院刑事第七庭
                                              法  官  陳  信  伍
右正本證明與原本無異。
如不服本判決，應於判決送達後十日內，向本院提出上訴狀。
                                              書記官  吳  良  美
中    華    民    國    九十    年      十一      月        十九        日
附錄論罪法條：
中華民國刑法第一百八十五條之三
服用毒品、麻醉藥品、酒類或其他相類之物，不能安全駕駛動力交通工具
而駕駛者，處一年以下有期徒刑、拘役或三萬元以下罰金。
中華民國刑法第一百八十四條
 (妨害舟車及航空機行駛安全罪)
損壞軌道、燈塔、標識或以他法致生火車、電車或其他供水、陸、空公眾
運輸之舟、車、航空機往來之危險者，處三年以上十年以下有期徒刑。
因而致前項之舟、車、航空機傾覆或破壞者，依前條第一項之規定處斷。
因過失犯第一項之罪者，處六月以下有期徒刑、拘役或三百元以下罰金。
從事業務之人，因業務上之過失犯第一項之罪者，處二年以下有期徒刑、
拘役或五百元以下罰金。
第一項之未遂犯罰之。


司法院資訊處製作；財團法人民間司法改革基金會備份。
